臺灣桃園地方法院刑事判決
111年度訴字第604號
公  訴  人  臺灣桃園地方檢察署檢察官 
被      告  黃國雄



上列被告因違反毒品危害防制條例案件，經檢察官提起公訴（11
0年度偵字第19323號），本院判決如下：
    主  文
黃國雄販賣第二級毒品，共肆罪，各處有期徒刑貳年陸月。應執
行有期徒刑參年。未扣案之犯罪所得新臺幣貳仟伍佰元沒收，於
全部或一部不能沒收或不宜執行沒收時，追徵其價額。
    事  實
一、黃國雄明知甲基安非他命，屬毒品危害防制條例第2條第2項
    第2款所列管之第二級毒品，不得非法持有、販賣，竟基於
    販賣第二級毒品甲基安非他命之犯意，於民國108年12月間
    某日，在桃園市○○區○○路00巷0弄0號1樓黃朝宏住處，以新
    臺幣(下同)1000元之價格，將第二級毒品甲基安非他命1小
    包販賣予黃朝宏；又分別於109年11月中旬前的3個不同時間
    ，均於黃朝宏上述住處，均以每小包500元之價格，將第二
    級毒品甲基安非他命各1小包販賣予黃朝宏(共3次)。嗣於10
    9年12月15日23時30分許，黃朝宏因施用第二級毒品甲基安
    非他命案件，為警於黃朝宏上述住處查獲，並經黃朝宏於警
    詢時供述其所施用之甲基安非他命來源係黃國雄，始知悉上
    情。
二、案經臺灣桃園地方檢察署檢察官偵查起訴。
    理  由
一、證據能力部分：
  ㈠按被告以外之人於審判外之言詞或書面陳述，除法律有規定
    者外，不得作為證據；被告以外之人於審判外之陳述，雖不
    符前4 條之規定，而經當事人於審判程序同意作為證據，法
    院審酌該言詞陳述或書面陳述作成時之情況，認為適當者，
    亦得為證據。當事人、代理人或辯護人於法院調查證據時，
    知有第159 條第1 項不得為證據之情形，而未於言詞辯論終
    結前聲明異議者，視為有前項之同意，刑事訴訟法第159 條
    第1 項、第159 條之5 第1項、第2項分別定有明文。查本案
    認定事實所引用之被告以外之人於審判外之言詞或書面陳述
    ，並無證據證明係公務員違背法定程序所取得，而檢察官、
    被告及其辯護人於本院行準備程序及審理時，就證據能力均
    表示沒有意見等語，且本院審酌前揭陳述作成時之情況，並
    無違法取證之瑕疵，亦認以之作為證據為適當，是本件有關
    被告以外之人於審判外之言詞或書面陳述等供述證據，依前
    揭法條意旨，自均得為證據。
  ㈡本件認定事實所引用之下述書證、物證等證據，檢察官及被
    告及其辯護人均未主張排除其證據能力，且迄於本院言詞辯
    論終結前均未表示異議，本院審酌前開證據並無證據證明係
    公務員違背法定程序所取得，「文書證據」部分亦無刑事訴
    訟法第159 條之4 之顯有不可信之情況與不得作為證據之情
    形，且均與本案具關連性，是本件認定事實所引用之上開證
    據，均認有證據能力。
二、認定犯罪事實之依據及理由：
　　上開事實，業經被告於偵查及審理時均坦承不諱(見偵卷第8
    3頁以下，本院卷第106頁)，核與證人黃朝宏於警詢及檢察
    官偵查中所證述情節大致相符(見他字卷第12頁、第69頁以
    下)，而證人黃朝宏經警方合法搜索，於109年12月15日扣得
    第二級毒品甲基安非他命多達6包，以及毒品吸食器1組，有
    搜索扣押筆錄及扣押物品目錄表在卷可查(見他字卷第17頁
    至第21頁)，足認證人黃朝宏確實有購買少量毒品施用之惡
    習，其指證被告販賣毒品之證詞，應可採信。而被告於案發
    前曾因販賣第二級毒品、施用第二級毒品等案件，經法院判
    決有罪確定，現正在監執行等情，有其臺灣高等法院被告前
    案紀錄表在卷可查(見本院卷第13頁以下)，足以作為補強證
    據證明被告確實有取得第二級毒品之管道，應認被告之任意
    性自白並非憑空捏造，堪以採信。綜上，本件事證明確，被
    告上開犯行洵堪認定，應予依法論科。
三、論罪科刑：
　㈠按行為後法律有變更者，適用行為時之法律。但行為後之法
    律有利於行為人者，適用最有利於行為人之法律，刑法第2
    條第1 項定有明文。被告為事實欄所示之第一次犯行後，毒
    品危害防制條例已於109 年1 月15日修正公布第4 條第1 、
    2 項、第17條第2 項規定，自同年7 月15日生效施行，其中
    第4 條第2 項之法定刑由修正施行前之「無期徒刑或7 年以
    上有期徒刑，得併科新臺幣1000萬元以下罰金」，提高為「
    無期徒刑或10年以上有期徒刑，得併科新臺幣1500萬元以下
    罰金」；第17條第2 項規定則由「犯第4 條至第8 條之罪於
    偵查及審判中均自白者，減輕其刑」，變更為「犯第4 條至
    第8 條之罪於偵查及歷次審判中均自白者，減輕其刑」，是
    經比較新舊法之結果，適用修正前之規定，對被告較為有利
    ，依刑法第2條第1 項前段規定，被告就事實欄所示之第一
    次犯行，自應適用修正前之舊法論處。
　㈡核被告就事實欄所示之第一次犯行，係犯修正前毒品危害防
    制條例第4條第2項販賣第二級毒品罪；事實欄所示之後三次
    犯行，均係犯毒品危害防制條例第4條第2項販賣第二級毒品
    罪。另被告販賣前持有甲基安非他命之低度行為，為高度之
    販賣行為所吸收，不另論罪。被告上開4犯行間，犯意各別
    ，行為互殊，應分論併罰。被告就上開販賣第二級毒品之4
    次犯行，均於偵查及本院審理中自白犯罪，業如上述，應分
    別依修正前及現行毒品危害防制條例第17條第2 項規定減輕
    其刑。再按刑法第59條規定犯罪之情狀顯可憫恕者，得酌減
    其刑。其所謂「犯罪之情狀」，與同法第57條規定科刑時應
    審酌之一切情狀，並非有截然不同之領域，於裁判上酌減其
    刑時，應就犯罪之一切情狀，予以全盤考量，審酌其犯罪有
    無可憫恕之事由，亦即有無特殊之原因及環境，在客觀上足
    以引起一般同情，以及宣告法定最低度刑，是否猶嫌過重等
    ，以為判斷。現行毒品危害防制條例第4 條第2 項之販賣第
    二級毒品罪，法定刑為：「無期徒刑或十年以上有期徒刑，
    得併科新臺幣1500萬元以下罰金。」；修正前之法定刑則為
    ：「無期徒刑或7 年以上有期徒刑，得併科新臺幣1000萬元
    以下罰金」，其刑罰均極為嚴峻，用以嚇阻毒品擴散，進而
    禁絕毒害。惟販賣毒品之人，其原因動機不一，犯罪情節未
    必盡同，危害社會之程度亦屬有異，倘依個案具體情節，認
    處以相當之有期徒刑，即足以懲儆，且可達防衛我國及國際
    社會之目的者，非不可綜合考量一切情狀，探究是否有法重
    情輕之顯可憫恕之處，妥慎適用刑法第59條規定予以酌量減
    輕其刑，使個案之量刑能斟酌允當，符合罪責相當原則。茲
    查，本件被告僅係欲將其持有之少量第二級毒品變賣貼現，
    並非如同毒品之大盤或中盤商以販賣毒品賺取暴利，且販毒
    對象同一，均為本有施用毒品惡習之證人黃朝宏，被告並未
    將毒品大量散布予不同之人，且被告於查獲後始終坦承犯行
    ，並無推諉卸責之情，本院審慎斟酌上情，認被告所犯之4
    罪，經依偵審自白之規定減輕其刑後，若科處其最低法定本
    刑5年、3年6月以上有期徒刑，仍屬法重情輕，失之苛酷，
    其情狀顯可憫恕，爰均依刑法第59條規定，酌量減輕其刑，
    並依刑法第70條規定遞減之，以求個案量刑之妥適平衡。
  ㈢爰以行為人之責任為基礎，審酌被告為圖一己之私利，明知
    毒品具有成癮性、濫用性，對社會深具危害，仍欲販賣第二
    級毒品牟利，助長毒品流通及泛濫，危害社會治安，其所為
    實有不該，並念其犯後始終坦承犯行，尚見悔意，兼衡其犯
    罪動機、目的、手段、素行、販賣毒品之數量、價格及其智
    識程度、生活狀況等一切情狀，就其各次犯行分別量處如主
    文所示之刑。再按數罪併罰之定應執行之刑，係出於刑罰經
    濟與責罰相當之考量，並非予以犯罪行為人或受刑人不當之
    利益，為一種特別的量刑過程，相較於刑法第57條所定科刑
    時應審酌之事項係對一般犯罪行為之裁量，定應執行刑之宣
    告，乃對犯罪行為人本身及所犯各罪之總檢視，除應考量行
    為人所犯數罪反應出之人格特性，並應權衡審酌行為人之責
    任與整體刑法目的及相關刑事政策，在量刑權之法律拘束性
    原則下，依刑法第51條第5 款之規定，採限制加重原則，以
    宣告各刑中之最長期為下限，各刑合併之刑期為上限，但最
    長不得逾30年，資為量刑自由裁量權之外部界限，並應受法
    秩序理念規範之比例原則、平等原則、責罰相當原則、重複
    評價禁止原則等自由裁量權之內部抽象價值要求界限之支配
    ，使以輕重得宜，罰當其責，俾符合法律授與裁量權之目的
    ，以區別數罪併罰與單純數罪之不同，兼顧刑罰衡平原則。
    是刑法第51條數罪併罰定執行刑之立法方式，非以累加方式
    定應執行刑，如以實質累加之方式定應執行刑，則處罰之刑
    度顯將超過其行為之不法內涵，而違反罪責原則，及考量因
    生命有限，刑罰對被告造成之痛苦程度，係隨刑度增加而生
    加乘效果，而非以等比方式增加，是則以隨罪數增加遞減其
    刑罰之方式，當足以評價被告行為之不法性之法理（即多數
    犯罪責任遞減原則）。本院考量被告4次犯行之罪態樣同一
    ，時間、地點密接，交易對象均為原有施用毒品習性之同一
    人，被告並無誘使原無施用毒品習慣之人嘗試毒品或將毒品
    大量擴散，被告責任非難重複之程度高，暨其販賣毒品之數
    量，及從中獲得不法利益等情，爰依前開說明，本於罪責相
    當之要求，在上開內、外部性界限範圍內，綜合斟酌被告犯
    罪行為之不法與罪責程度，及對其施以矯正之必要性，就被
    告定其應執行刑如主文所示。
　㈣按犯罪所得，屬於犯罪行為人者，沒收之；前2 項之沒收，
    於全部或一部不能沒收或不宜執行沒收時，追徵其價額，刑
    法第38條之1 第1 項前段、第3 項分別定有明文。被告販賣
    第二級毒品4次之交易金額分別為1,000 元、500元(3次)，
    總計2,500元，已如前述，此為被告之犯罪所得無訛，既未
    據扣案，應依刑法第38條之1 第1 項前段、第3 項規定，宣
    告沒收，於全部或一部不能沒收或不宜執行沒收時，追徵其
    價額。
據上論斷，應依刑事訴訟法第299 條第1 項前段，判決如主文。
本案經檢察官許炳文提起公訴，檢察官李信龍到庭執行職務。
中    華    民    國   111    年   9     月    30     日
　　　　　　　　　　 刑事第九庭審判長法  官  陳品潔
　　　　　　　　　　　　　　　　　　 法  官  蔣彥威
　　　　　　　　　　　　　　　　　　 法  官  王鐵雄
以上正本證明與原本無異。
如不服本判決應於收受判決後20日內向本院提出上訴書狀，並應
敘述具體理由。其未敘述上訴理由者，應於上訴期間屆滿後20日
內向本院補提理由書(均須按他造當事人之人數附繕本)「切勿逕
送上級法院」。 
　　　　　　　　　　　　　　　       書記官　韓宜妏
中　　華　　民　　國　　111 　年　　9 　　月　　30　　日
附錄論罪科刑所犯法條：

毒品危害防制條例第4條
製造、運輸、販賣第一級毒品者，處死刑或無期徒刑；處無期徒
刑者，得併科新臺幣三千萬元以下罰金。
製造、運輸、販賣第二級毒品者，處無期徒刑或十年以上有期徒
刑，得併科新臺幣一千五百萬元以下罰金。
製造、運輸、販賣第三級毒品者，處七年以上有期徒刑，得併科
新臺幣一千萬元以下罰金。
製造、運輸、販賣第四級毒品者，處五年以上十二年以下有期徒
刑，得併科新臺幣五百萬元以下罰金。
製造、運輸、販賣專供製造或施用毒品之器具者，處一年以上七
年以下有期徒刑，得併科新臺幣一百五十萬元以下罰金。
前五項之未遂犯罰之。

修正前毒品危害防制條例第4條
製造、運輸、販賣第一級毒品者，處死刑或無期徒刑；處無期徒
刑者，得併科新臺幣2 千萬元以下罰金。
製造、運輸、販賣第二級毒品者，處無期徒刑或7 年以上有期徒
刑，得併科新臺幣1 千萬元以下罰金。
製造、運輸、販賣第三級毒品者，處7 年以上有期徒刑，得併科
新臺幣7 百萬元以下罰金。
製造、運輸、販賣第四級毒品者，處5 年以上12年以下有期徒刑
，得併科新臺幣3 百萬元以下罰金。
製造、運輸、販賣專供製造或施用毒品之器具者，處1 年以上7
年以下有期徒刑，得併科新臺幣1 百萬元以下罰金。
前五項之未遂犯罰之。